臺灣高雄地方法院民事裁定
110年度消債清字第162號

聲  請  人  黃麟斐  
0000000000000000

0000000000000000

0000000000000000


上列當事人因消費者債務清理事件聲請清算，本院裁定如下：
    主  文
聲請人黃麟斐自中華民國一一○年九月二十八日下午四時起開始
清算程序。
命司法事務官進行本件清算程序。
    理  由
一、按債務人不能清償債務或有不能清償之虞者，得依本條例所
     定更生或清算程序，清理其債務；債務人於法院裁定開始
    更生程序或許可和解或宣告破產前，得向法院聲請清算；法
    院開始清算程序之裁定，應載明其年、月、日、時，並即時
    發生效力；法院開始更生或清算程序後，得命司法事務官進
    行更生或清算程序，必要時得選任律師、會計師或其他適當
    之自然人或法人1人為監督人或管理人，消費者債務清理條
    例（下稱消債條例）第3條、第80條前段、第83條第1項、第
    16條第1項分別定有明文。
二、聲請意旨略以：伊有不能清償債務情事，前依中華民國銀行
    公會會員辦理消費金融案件無擔保債務協商機制請求共同協
    商債務方案成立，惟仍不得已毀諾。伊又未經法院裁定開始
    更生程序或許可和解或宣告破產，爰聲請清算等語。
三、經查：
　㈠聲請人曾請求銀行公會協商債務方案成立，約定自民國95年7
    月起，分96期，利率3％，每月清償新臺幣（下同）21,607元
    ，惟聲請人未依約繳款，而於95年11月經通報毀諾，固有永
    豐銀行陳報狀【本院110年度消債更字第43號卷（下稱更卷
    ）第123至131頁】可參。惟聲請人自陳95年10月至96年3月
    係於唐邦保險代理人股份有限公司任保險業務員，每月收入
    約26,000元，而觀諸聲請人之勞保投保紀錄，聲請人於毀諾
    時並未投保勞保，有勞工保險被保險人投保資料表（更卷第
    82至83頁、本案卷第8頁）足稽。是以聲請人斯時自陳之每
    月收入，扣除以95年度高雄市每人每月最低生活費之1.2倍
    即12,086元計算之必要生活費用後，已難負擔每月21,607元
    之還款金額，堪認聲請人有不可歸責於己之事由，致不能履
    行原協商條件。
  ㈡聲請人原於110年1月28日向本院聲請更生，經本院110年度消
    債更字第43號受理，嗣於110年7月2日具狀稱目前離職待業
    中，轉為聲請清算等情，亦經本院依職權調閱上開更生卷宗
    核閱無訛。
  ㈢聲請人於107年度無申報所得，108年度至109年度申報所得各
    為37,706元、289,748元，平均每月所得各為3,142元、24,1
    46元（本裁定計算式均採元以下4捨5入），名下無財產，有
    中國人壽保單解約金3,672元，至國泰人壽保單部分，無解
    約金，台灣人壽保單部分，則非要保人；又聲請人自陳108
    年1月至10月與配偶一同於高雄新堀江商圈擺攤販售壽司，
    每月淨收入與配偶分擔後，每人約20,000元，108年11月1日
    至23日於味芝坊有限公司任職，實領收入共計21,861元，10
    8年12月11日至109年10月19日於彥庭國際有限公司任銷售人
    員，108年12月實領收入為19,946元，109年1月至10月實領
    收入共計265,376元，109年10月15日至31日於一芝軒國際開
    發有限公司任銷售人員，實領收入15,815元，109年11月1日
    至12月14日待業，僅幫配偶擺攤，未向配偶領薪，仰賴先前
    工作之存款負擔生活費用，109年12月15日至110年4月28日
    再至彥庭國際有限公司任銷售人員，110年1月至3月實領收
    入各為28,282元、19,837元、20,358元，年終獎金1,000元
    ，110年4月28日起失業迄今，係以配偶領取之行政院紓困補
    助30,000元及先前工作之存款維持生活，未領取其他補助或
    給付，成年子女亦未給付扶養費等情，有財政部高雄國稅局
    107年度至108年度綜合所得稅各類所得資料清單及財產歸屬
    資料清單（更卷第15至17頁）、109年度稅務電子閘門財產
    所得調件明細表（更卷第202頁）、財產及收入狀況說明書
    （更卷第4至7頁）、債權人清冊（更卷第9至11頁）、戶籍
    謄本（更卷第86頁）、勞工保險被保險人投保資料表（更卷
    第82至83頁、本案卷第8頁）、個人商業保險查詢結果表（
    更卷第117頁）、財團法人金融聯合徵信中心前置協商專用
    債權人清冊（更卷第76至78頁）、信用報告（更卷第79至81
    頁）、社會補助查詢表（更卷第167至169頁）、高雄市政府
    都市發展局函（更卷第132至134頁）、勞動部勞工保險局函
    （更卷第135頁）、勞動部勞動力發展署高屏澎東分署函（
    更卷第137頁）、健保投保紀錄（更卷第120至122頁）、擺
    攤收入切結書（更卷第87頁）、薪資單（更卷第20至28頁、
    第90至102頁、第184至185頁）、薪資明細表（更卷第103頁
    ）、彥庭國際有限公司陳報狀（更卷第138至155頁）、味芝
    坊有限公司函（更卷第156至157頁）、一芝軒國際開發有限
    公司函（更卷第158至160頁）、存簿（更卷第42至47頁、第
    88頁、第104至112頁）、中國人壽保險股份有限公司函（更
    卷第191至192頁）、國泰人壽保險股份有限公司函（更卷第
    193頁）、台灣人壽保險股份有限公司函（更卷第189至190
    頁、第196至197頁）等附卷可參。經考量聲請人上述工作、
    收入情況，爰以其自108年1月至110年2月每月平均收入約22
    ,005元【計算式：（20,000×10＋21,861＋19,946＋265,376＋15
    ,815＋28,282＋19,837＋1,000）÷26＝22,005】，評估其償債能
    力。
  ㈣關於聲請人個人日常必要支出部分，聲請人主張每月支出15,
    939元（包含每月分擔之房屋貸款4,500元）乙情，並提出長
    女之存簿（更卷第113至114頁）、放款繳納單（更卷第115
    頁）為證。按債務人必要生活費用，以最近1年衛生福利部
    或直轄市政府所公告當地區每人每月最低生活費1.2倍定之
    ，清債條例第64條之2第1項定有明文。本院參酌衛福部社會
    司所公告110年度高雄市最低生活費為13,341元，1.2倍即16
    ,009元，聲請人主張每月必要支出約15,939元，尚屬合理，
    應予採計。
  ㈤關於聲請人扶養支出部分，聲請人稱須負擔母親黃惠美之扶
    養費，每月3,000元。經查，黃惠美係26年生，於107年度至
    109年度均無申報所得，名下有1986年出廠車輛1部，原每月
    領取國民年金老年年金3,628元，自109年1月起調為每月領
    取3,772元等情，此有戶籍謄本（更卷第86頁）、所得資料
    清單及財產歸屬資料清單（更卷38至40頁）、109年稅務電
    子閘門財產所得調件明細表（更卷第200頁）、社會補助查
    詢表（更卷第161至163頁）、勞動部勞工保險局函（更卷第
    135至136頁）、勞工保險被保險人投保資料表（更卷第41頁
    ）、存簿（更卷第116頁）附卷可參。則以黃惠美上述財產
    、收入狀況，尚不足以維持生活，有受扶養之權利。按受扶
    養者之必要生活費用，準用第1項規定計算基準數額，並依
    債務人依法應負擔扶養義務之比例認定之，消債條例第64條
    之2第2項亦有明定。考量黃惠美與聲請人胞弟一同租屋居住
    ，以110年度高雄市每人每月之最低生活費13,341元之1.2倍
    16,009元，扣除每月領取之國民年金老年年金後，由聲請人
    與其餘3名扶養義務人共同負擔，以3,059元為限【計算式：
    （16,009－3,772）÷4＝3,059】，而聲請人主張每月支出母親
    扶養費3,000元，未逾此金額，尚屬合理，應予採計。
　㈥綜上所述，聲請人每月平均收入約22,005元，扣除必要生活
    費15,939元、母親扶養費3,000元後，尚餘3,066元。而聲請
    人目前負債總額為1,841,136元（更卷第9至11頁債權人清冊
    ），扣除中國人壽保單解約金後，以上開餘額按月攤還結果
    ，至少約須50年【計算式：（1,841,136－3,672）÷3,066÷12
    ＝50】始能清償完畢，堪認聲請人確有不能清償債務之情事
    。從而，聲請人向本院聲請清算，應予准許，並命司法事務
    官進行本件清算程序。
四、依消債條例第11條第1項、第83條第1項、第16條第1項，裁
    定如主文。
中　　華　　民　　國　　110 　年　　9 　　月　　28　　日
              　　民事庭　　  法　官　李育信
以上正本係照原本作成。
本裁定不得抗告。
中　　華　　民　　國　　110 　年　　9 　　月　　28　　日
  　                          書記官　何福添